臺灣高等法院民事裁定　　　　　　　　　100年度抗字第785號
抗 告 人　林良妃
　　　　　林金碧
上列抗告人因相對人（即原告）林志建與被告林東男等間確認抵
押權不存在等事件，對於中華民國100年4月27日臺灣臺北地方法
院100年度重訴字第191號所為追加抗告人為原告之裁定，提起抗
告，本院裁定如下：
    主  文
抗告駁回。
抗告費用由抗告人負擔。
    理  由
一抗告意旨略以：林文平生前多次處理其所有臺北市○○區○○
  段2小段704、704-1、704-2等地號土地，及其上2686建號、門
  牌臺北市松山區○○○路15號建物，宗親皆無異議；抗告人尚
  未實質繼承，俟繼承後再與被告林東男4 人商討塗銷抵押權事
  宜；相對人不得藉本件訴訟，拖延繳納國稅局核定之遺產稅，
  爰聲明廢棄原裁定等語。
二按訴訟標的對於數人必須合一確定而應共同起訴，如其中一人
  或數人拒絕同為原告而無正當理由者，法院得依原告聲請，以
  裁定命該未起訴之人於一定期間內追加為原告。逾期未追加者
  ，視為已一同起訴。民事訴訟法第56條之1第1項定有明文。此
  係因訴訟標的對於數人必須合一確定而應共同起訴者，該數人
  未共同起訴，其當事人適格即有欠缺，故其中一人或數人拒絕
  同為原告，將使其他人亦無法以訴訟伸張或防衛其權利，自有
  未宜。為解決固有必要共同訴訟當事人適格之問題，乃明文規
  定法院得依聲請裁定命無正當理由而拒絕共同起訴之人追加為
  原告或擬制其為原告。至於拒絕同為原告是否有正當理由，則
  應由法院斟酌原告起訴是否為伸張或防衛權利所必要等情形決
  定之（民事訴訟法第56條之1立法理由參照）。
三查相對人在原法院起訴主張：林文平以其所有臺北市○○區○
  ○段2 小段704、704-1、704-2等地號土地應有部分各30分之1
  ，及其上2686建號、門牌臺北市松山區○○○路15號建物應有
  部分30分之1，設定最高限額新臺幣（下同）700萬元，存續期
  間自民國（下同）84年4 月20日至114年4月19日止之抵押權（
  下稱系爭抵押權）予林國隆，林國隆死亡，被告林東男4 人為
  繼承人，於93年9 月6日完成繼承登記，嗣林文平於94年1月11
  日死亡，由伊及抗告人繼承，因系爭抵押權設定契約書未載明
  所擔保之一定法律關係，違反民法第881 條之1第2項規定而無
  效，且林文平生前未積欠被告林東男4 人債務，將來亦不可能
  有債務發生，爰請求確認系爭抵押權所擔保之債權不存在，及
  被告林東男4 人應塗銷系爭抵押權設定登記等語。按繼承人自
  繼承開始時，承受被繼承人財產上之一切權利、義務；繼承人
  有數人時，在分割遺產前，各繼承人對於遺產全部為公同共有
  ，民法第1148條、第1151條本文，分別定有明文。次按公同共
  有物之處分及其他之權利行使，除法律另有規定外，應得公同
  共有人全體之同意，同法第828條第3項亦定有明文。經查，相
  對人與抗告人因繼承林文平而承受林文平之財產上一切義務（
  包括因系爭抵押權登記所生之義務及所擔保之債務），在分割
  該遺產義務前，相對人與抗告人對於遺產義務全部為公同共有
  ，相對人提起本件訴訟，目的在消滅公同共有義務，揆之上開
  規定，其起訴之訴訟標的對於相對人及抗告人必須合一確定，
  自應由相對人及抗告人共同為原告，當事人適格始無欠缺。
四相對人聲請原法院依民事訴訟法第56條之1第1項規定，以裁定
  命抗告人於一定期間內追加為原告。經查，系爭抵押權登記妨
  礙相對人行使上開不動產之所有權，故相對人提起本件訴訟，
  係防衛權利所必要。又原法院於100年4月1日發函命抗告人於7
  日內具狀表示是否同意追加為被告，抗告人於100年4 月6日收
  受送達，於100年4月11日具狀表明不同意（見原法院卷第56頁
  、第62至64頁）。原法院再於100年4月12日以公務電話詢問抗
  告人是否同意追加為原告，抗告人仍表示不同意（見原法院卷
  第65頁）。此外，前開抗告意旨所述拒絕追加為原告之理由，
  均為抗告人之主觀事由，難謂正當。揆之前揭二說明，應認相
  對人之聲請並無不合。原裁定限期命抗告人追加為原告，並無
  違誤。抗告意旨指摘原裁定不當，求予廢棄，為無理由。
五據上論結，本件抗告為無理由，爰裁定如主文。
中    華    民    國   100    年    6     月    3     日
                  民事第四庭
                        審判長法  官  張劍男
                              法  官  彭昭芬
                              法  官  翁昭蓉
正本係照原本作成。
本裁定除以適用法規顯有錯誤為理由外，不得再抗告。如提起再
抗告，應於收受後10日內委任律師為代理人向本院提出再抗告狀
。並繳納再抗告費新台幣１千元。
中    華    民    國   100    年    6     月    8     日
                              書記官  張淑芬